【裁判字號】    98,簡上,196
【裁判日期】    980828
【裁判案由】    毀棄損害等
【裁判全文】
臺灣臺北地方法院刑事判決             98年度簡上字第196號
上  訴  人
即  被  告  甲○○
上列上訴人即被告因妨害自由案件，不服本院於中華民國98年3
月31日所為98年度簡字第848 號第一審簡易判決（起訴案號：臺
灣臺北地方法院檢察署97年度偵字第26307 號），本院管轄之第
二審合議庭判決如下：
    主  文
上訴駁回。
    事  實
一、甲○○（所涉毀損罪嫌部分，已經臺灣臺北地方法院檢察署
    檢察官另為不起訴處分）、陳泊全（所涉毀損、侵入住宅罪
    嫌部分，已經本院98度易字第90號判決分別判處拘役55日、
    公訴不受理在案）係母子，甲○○與乙○○則為姑嫂關係，
    雙方雖比鄰而居，卻因曾有遺產糾紛而常年不睦。甲○○於
    民國97年10月26日下午10時15分返家時，巧遇乙○○，雙方
    又生口角爭執，陳泊全見狀外出護母，亦與乙○○發生口角
    後，竟基於毀損之犯意，以腳踹踢乙○○位於臺北市○○區
    ○○路397 巷7 弄40號住處之大門數次，致大門門把、門鎖
    因而損毀。因乙○○、其夫呂台源於屋內庭院持續以雨傘揮
    向陳泊全，甲○○、陳泊全因此心生不悅，於陳泊全以腳踢
    壞上開大門後，甲○○即基於無故侵入他人住宅附連圍繞土
    地之犯意，未經乙○○之允許，侵入乙○○住處前之庭院內
    。嗣經乙○○報警處理，始悉上情。
二、案經乙○○訴由臺北市政府警察局中山分局報告臺灣臺北地
    方法院檢察署檢察官偵查起訴，本院認宜以簡易判決處刑，
    改依簡易判決處刑。
    理  由
一、程序事項：
    按被告以外之人於審判外之言詞或書面陳述，除法律有規定
    者外，不得作為證據，刑事訴訟法第159 條第1 項定有明文
    ；另按被告以外之人於審判外之陳述，雖不符前4 條之規定
    ，而經當事人於審判程序同意作為證據，法院審酌該言詞陳
    述或書面陳述作成時之情況，認為適當者，亦得為證據；當
    事人、代理人或辯護人於法院調查證據時，知有第159 條第
    1 項不得為證據之情形，而未於言詞辯論終結前聲明異議者
    ，視為有前項之同意，同法第159 條之5 規定甚明。本件據
    以認定被告甲○○犯罪事實之證據，其中部分屬傳聞證據，
    因公訴人及被告於本院言詞辯論終結前均未對其證據能力聲
    明異議，而本院認該等傳聞證據作成之情況亦無不當之情形
    ，依刑事訴訟法第159 條之5 規定，該等傳聞證據均具備證
    據能力，合先敘明。
二、經本院訊問後，被告雖坦承當日在前述地點與告訴人乙○○
    發生口角後，未經告訴人之允許，侵入告訴人住處前之庭院
    內等情，惟矢口否認有何公訴意旨所指之犯行，並辯稱：當
    時乙○○、其夫呂台源於其屋內庭院持續以雨傘揮向陳泊全
    ，伊為了避免告訴人繼續毆打陳泊全，並擔心陳泊全傷害他
    人，才進入告訴人住處之庭院內，目的係為搶下雨傘，即具
    備正當防衛與緊急避難之事由，且非無故云云。
三、經查：
  (一)甲○○、陳泊全係母子關係，甲○○與乙○○則為姑嫂關係
    ，雙方雖比鄰而居，卻因曾有遺產糾紛而常年不睦，甲○○
    於前述時間返家時，巧遇乙○○，雙方又生口角爭執，陳泊
    全見狀外出護母，亦與乙○○發生口角後，竟以腳踹踢乙○○位於臺北市○○區○○路397 巷7 弄40號住處之大門數次
    ，致大門門把、門鎖因而損毀，因乙○○、其夫呂台源於屋
    內庭院持續以雨傘揮向陳泊全，甲○○、陳泊全因此心生不
    悅，於陳泊全以腳踢壞上開大門後，甲○○即未經乙○○之
    允許，侵入乙○○住處前之庭院內等情，業據證人陳長春、
    呂台源於本院另案審理時證述屬實（本院98度易字第90號卷
    第36-38 頁），而證人即現場目擊者李冠儒亦於該案審理時
    證稱陳泊全確有以腳踹踢乙○○住處之大門，其後陳泊全即
    進入該住宅等語（同上審理卷第35頁），並有現場監視器翻
    拍照片在卷可證（偵卷第21-24 頁），復為被告所不爭執，
    此部分事實堪以認定。
  (二)被告雖辯稱當日進入告訴人住處之庭院內，目的係為搶下雨
    傘，即具備正當防衛與緊急避難之事由，而非無故云云。惟
    查，證人即現場目擊者丙○○業於本院審理時結證稱：被告
    住於台北市○○區○○路397 巷7 弄42號，與告訴人住處係
    對門，二人之住家隔著一條走道，庭院係用矮牆隔起來，當
    時呂台源站在庭院用雨傘即可以打到陳泊全，告訴人住家大
    門開了之後，陳泊全即進入告訴人住家庭院與呂台源搶雨傘
    等語（本院卷第49頁）；而依告訴人、被告所庭呈案發當日
    現場附近之監視器翻拍照片（偵卷第21、22頁及本院卷第23
    -26 頁），告訴人當時確實有持雨傘朝陳泊全等人揮舞。惟
    依監視器翻拍照片所示，該走道雖非寬大，如被告或陳泊全
    等人避入自己之住家內，告訴人或呂台源在自己住家庭院內
    持雨傘揮舞，實無法接觸或傷及被告、陳泊全等人，本件被
    告或其家人所應為者，應係進入自己之住家內，以避免再起
    衝突或遭雨傘揮擊而受傷。乃陳泊全竟以腳踹踢告訴人住處
    之大門數次，致大門門把、門鎖損毀而進入告訴人住處內，
    而被告亦因此進入告訴人之住處內，則被告所為即與正當防
    衛或緊急避難之要件不符。至證人丙○○雖證稱被告當時並
    未進入告訴人之住處內，然被告業於本院另案審理時就無故
    侵入住宅部分認罪（本院98年度易字第90號卷第38頁），於
    本件行準備程序時亦坦承當時有進入告訴人住處搶雨傘之情
    事（本院卷第21頁），證人丙○○此部分證述即與事實不符
    ，不得作為有利於被告之認定。
  (三)綜上所述，由證人陳長春、呂台源、李冠儒與丙○○之證稱
    、被告之供稱與相關書證等證據，足見被告確有無故侵入他
    人住宅之犯行甚明。被告所辯無非係事後卸責之詞，不足採
    信。是本件事證明確，被告犯行堪以認定，應予依法論科。
四、核被告所為，係犯刑法第306 條第1 項之侵入住宅罪。原審
    認被告罪證明確，援引刑事訴訟法第449 條第2 項、第3 項
    、第454 條第2 項及刑法306 條第1 項、第41條第1 項前段
    與刑法施行法第1 條之1 等規定，逕以簡易判決判處被告拘
    役20日，並諭知易科罰金之折算標準，其認事用法並無違誤
    ，量刑亦屬妥適，上訴意旨，空言否認犯罪，指摘原判決誤
    認事實，自非可採，其上訴無理由，應予駁回。
據上論斷，依刑事訴訟法第455 條之1 第1 項、第3 項、第368
條，判決如主文。
本案經檢察官黃兆揚到庭執行職務
中    華    民    國    98    年    8     月    28    日
                    刑事第六庭  審判長法  官  張永宏
                                      法  官  雷淑雯
                                      法  官  林孟皇
本正本與原本無異。
本判決不得上訴。
                                      書記官  楊雅鈞
中    華    民    國    98    年    8    月    28    日


司法院資訊處製作；財團法人民間司法改革基金會備份。
